---
title: "Laboratorio#7"
author: "Isaac Cyrman"
date: "2024-10-20"
output: github_document
---

# Librerias y carga de datos

```{r setup, include=TRUE}
library(readr)  
library(dplyr)  
library(stringr)  
library(lubridate)  
library(stopwords)  
library(wordcloud)  

product_reviews <- read_csv("Health_and_Personal_Care.csv")  
product_reviews$text <- str_replace_all(product_reviews$text, '\\"', '')  

product_metadata <- read_csv("Health_and_Personal_Care_metadata.csv")  
```

# 1) Cuántos productos contienen reviews con las palabras “love”, “recommend” y “enjoy”?

```{r}
keywords <- c("love", "recommend", "enjoy")  
positive_pattern <- paste(keywords, collapse = '|')  

positive_reviews <- product_reviews %>%  
  filter(str_detect(text, positive_pattern)) %>%  
  distinct(product_id) %>%  
  summarise(total_positive_products = n())  

positive_reviews  
```

# 2) De los reviews de la pregunta 1, encuentre el top 5 de las tiendas que los venden?

```{r}
filtered_reviews <- product_reviews %>%  
  filter(str_detect(text, positive_pattern)) %>%  
  distinct(product_id, parent_id)  

top_stores <- filtered_reviews %>%  
  inner_join(product_metadata, by = "parent_id") %>%  
  filter(!is.na(store)) %>%  
  count(store, name = "total_products") %>%  
  arrange(desc(total_products)) %>%  
  top_n(5) %>%  
  select(store)  

top_stores  
```

# 3) Genere un wordcloud sin stopwords de los reviews de la pregunta 1.

```{r}
positive_texts <- product_reviews %>%  
  filter(str_detect(text, positive_pattern)) %>%  
  distinct(product_id, text) %>%  
  select(text)  

stop_words_list <- c(stopwords("en"), stopwords("es"))  
word_list <- str_split(positive_texts$text[1:100], boundary("word")) %>% unlist()  

filtered_words <- tibble(word = word_list) %>%  
  filter(!word %in% stop_words_list) %>%  
  count(word, name = "frequency")  

wordcloud(filtered_words$word, filtered_words$frequency)  
```

# 4) Generar un wordcloud de los reviews de las 5 tiendas encontradas en la pregunta. Deberá de incluir todos los reviews de esas 5 tiendas.

```{r}
selected_stores <- top_stores$store 

store_parents <- product_metadata %>%  
  filter(store %in% selected_stores) %>%  
  select(parent_id)

store_reviews <- product_reviews %>%  
  inner_join(store_parents, by = "parent_id") %>%  
  select(text)

word_list_store <- store_reviews$text %>% 
  head(100) %>%  
  str_split(boundary("word")) %>% 
  unlist()

filtered_words_store <- tibble(word = word_list_store) %>%  
  filter(!word %in% stop_words_list) %>%  
  count(word, name = "frequency")

wordcloud(filtered_words_store$word, filtered_words_store$frequency)
```

# 5) Cuáles son las 25 palabras más frecuentes de los reviews?

```{r}
all_words <- str_split(product_reviews$text, boundary("word")) %>% unlist()  

filtered_words_general <- tibble(word = all_words) %>%  
  filter(!word %in% stop_words_list) %>%  
  count(word, name = "frequency") %>%  
  arrange(desc(frequency))  

top_25_words <- filtered_words_general %>%  
  top_n(25, frequency)  

top_25_words  
```

