---
title: "Lubridate Lab"
author: "Tepi"
date: "10/6/2024"
output: github_document
---

```{r setup, include=FALSE}
knitr::opts_chunk$set(echo = TRUE)
```

## Laboratorio de la libreria Lubridate

```{r, cache=TRUE, echo=TRUE, message=FALSE}
# cargar librerias
library(nycflights13)
library(lubridate)
library(dplyr)
```

## Resuelva las siguientes preguntas: 

### Ejercicio 1: Convertir columnas de hora en fecha-hora

Problema: Convierte las columnas dep_time (hora de salida) y arr_time (hora de llegada) en objetos de tipo datetime usando make_datetime() de lubridate. Recuerda que estas columnas están en formato militar (HHMM).

Ayuda: Investiga la funcion matematica de modulo de r.

```{r}
# Cargar el dataset de vuelos
flights <- nycflights13::flights

# Crear una función para convertir la hora en formato HHMM a datetime
convert_to_datetime <- function(year, month, day, time) {
  hours <- time %/% 100 # División entera para obtener las horas
  minutes <- time %% 100 # Resto para obtener los minutos
  make_datetime(year, month, day, hours, minutes)
}

# Aplicar la función a las columnas dep_time y arr_time
flights <- flights %>%
  mutate(
    dep_datetime = convert_to_datetime(year, month, day, dep_time),
    arr_datetime = convert_to_datetime(year, month, day, arr_time)
  )

# Mostrar las primeras filas para verificar la conversión
head(flights[, c("dep_time", "dep_datetime", "arr_time", "arr_datetime")])

```




## Ejercicio 2: Duracion del vuelo

Calcula el tiempo de vuelo total en minutos entre las columnas dep_time y arr_time que calculaste en el primer Ejercicio.

```{r}
# Calcular el tiempo de vuelo en minutos
flights <- flights %>%
  mutate(
    flight_duration = as.numeric(difftime(arr_datetime, dep_datetime, units = "mins"))
  )

# Mostrar las primeras filas para verificar la duración del vuelo
head(flights[, c("dep_datetime", "arr_datetime", "flight_duration")])
```


## Ejercicio 3: Extraer componentes de fechas

Extrae el dia de la semana y la hora en que salieron los aviones y guardalos en las variables `dep_day_of_week` y `dep_hour`.

```{r}
# Extraer el día de la semana y la hora de salida
flights <- flights %>%
  mutate(
    dep_day_of_week = wday(dep_datetime, label = TRUE, abbr = TRUE), # Día de la semana
    dep_hour = hour(dep_datetime) # Hora de salida
  )

# Mostrar las primeras filas para verificar las nuevas variables
head(flights[, c("dep_datetime", "dep_day_of_week", "dep_hour")])
```

## Ejercicio 4: Crear nuevas columnas con el día de la semana y la semana del año

Problema: Usando la columna `time_hour`, crea una nueva columna que indique el día de la semana y otra que indique la semana del año en la que ocurrió el vuelo.

Ayuda: Invesitga la funcion wday de lubridate.

```{r}
# Crear nuevas columnas para el día de la semana y la semana del año
flights <- flights %>%
  mutate(
    day_of_week = wday(time_hour, label = TRUE, abbr = TRUE),  # Día de la semana
    week_of_year = week(time_hour)  # Semana del año
  )

# Mostrar las primeras filas para verificar las nuevas columnas
head(flights[, c("time_hour", "day_of_week", "week_of_year")])
```

## Ejercicio 5: Encontrar los vuelos que salieron los fines de semana

Problema: Filtra los vuelos que despegaron un sábado o domingo y devuelve el total de vuelos en fines de semana.

```{r}
# Filtrar vuelos que salieron en fin de semana
weekend_flights <- flights %>%
  filter(day_of_week %in% c("Sat", "Sun"))

# Contar el total de vuelos en fines de semana
total_weekend_flights <- nrow(weekend_flights)

# Mostrar el total de vuelos en fines de semana
total_weekend_flights
```



